【裁判字號】    97,抗,337
【裁判日期】    971216
【裁判案由】    聲明異議
【裁判全文】
臺灣高等法院高雄分院民事裁定           97年度抗字第337號
抗  告  人  甲○○
                    停車場管理室）
上列抗告人因與相對人台灣銀行股份有限公司間聲明異議事件，
抗告人對於民國97年10月6 日臺灣高雄地方法院97年度審聲字第
1425號所為裁定提起抗告，本院裁定如下：
    主  文
抗告駁回。
抗告程序費用由抗告人負擔。
    理  由
一、抗告意旨略以：伊自民國83年間起，向張榮輝承租高雄市苓
    雅區○○○段638 、638 之1 及639 地號3 筆土地（下稱系
    爭土地），經營停車場，係合法占有系爭土地。而相對人聲
    請強制執行請求交還土地，其據以強制執行之執行名義為本
    院84年度重上更(八)字第53號、最高法院90年度台上字第1770
    號、本院90年度重上更(九)字第30號、及最高法院92年度台上
    字第2277號民事裁判，伊並非上開裁判之當事人，亦非當事
    人之繼受人，或為當事人或其繼受人占有系爭標的物者，是
    相對人逕為主張伊為確定判決效力所及之人，進而對伊聲請
    強制執行，尚屬無據，原裁定駁回伊之聲明異議，自有未當
    ，爰求為廢棄原裁定等語。
二、按執行名義為確定終局判決者，除當事人外，對於訴訟繫屬
    後為當事人之繼受人，及為當事人或其繼受人占有請求之標
    的物者，亦有效力，強制執行法第4 條之2 第1 項第1 款定
    有明文。又所謂當事人之繼受人，若訴訟標的為物權，此種
    權利關係，具有對世效力與直接支配物之效力，如離標的物
    ，其權利失所依據，倘以此項對物之關係為訴訟標的時，其
    所謂繼受人，凡受讓標的物之人，均包括在內（最高法院61
    年台再字第186 號判例意旨可資參照）。
三、經查：
  (一)本件相對人於68年間，本於耕地三七五減租條例第16條第2
    項之規定，主張與債務人間租約無效，而訴請收回土地，經
    本院84年度重上更(八)字第53號、最高法院90年度台上字第17
    70號、本院90年度重上更(九)字第30號及最高法院92年度台上
    字第2277號裁判確定（下稱系爭訴訟）。相對人乃以上開確
    定判決為執行名義，請求債務人彭宗伯應交還坐落高雄市苓
    雅區○○○段639 地號土地；債務人彭雪芬、彭秉正、彭秉
    鐘、彭秉權、彭周錢盆、彭淑昭、彭淑貞、彭秉衡、彭宗伯
    、余彭素容、彭碧容、宋葉秋蘭、葉德材、曾彥槐、曾友哲
    、曾賢真應交還同段638 及638 之1 地號土地等而聲請強制
    執行，此有原審法院95年度執字第13550 號民事執行卷可稽
    。是相對人係本於物權訴請債務人返還標的物，而受勝訴之
    判決，則依上開說明，因物權具有對世之效力，故第三人在
    訴訟繫屬後受讓該標的物者，自應受確定判決既判力之拘束
    。
  (二)抗告人主張其自83年2 月1 日起，向張榮輝承租系爭土地經
    營停車場，並聲明異議請求停止執行等情，固提出土地租賃
    合約書為證。惟系爭訴訟就交還上開土地部分，係本院於90
    年3 月20日以84年度重上更(八)字第53號、最高法院於90年10
    月11日以90年度台上字第1770號判決確定，並認定本件執行
    事件債務人係於56年3 月18日，將系爭638 、639 地號等土
    地之租賃權讓與訴外人彭、林天財、蘇辛油柑、蘇邦柱、
    吳竹旺、曾有進、吳黃淑女、李顯燦、吳成功9 人，嗣系爭
    639 地號土地由柯賴朱西向柳瓊林租用、柳瓊林則係曾有進
    、蘇邦柱指示其占有，並蓋有建物，由王昌盈、柯賴朱西等
    營商或堆放木材，惟上開債務人仍為該等土地之間接占有人
    ，應負有交還土地之義務，此有上開本院84年度重上更(八)字
    第53號確定判決可憑（該判決第22至29頁），並無論及抗告
    人或張榮輝有何占有系爭土地之事實。再經核閱卷附該案前
    審即本院79年度重上更六字第1 號、82年度重上更(七)字第7
    號判決所載，亦無抗告人或張榮輝占有系爭土地情事。是就
    形式上審查，抗告人主張其自83年間起之訴訟期間因承租而
    占有系爭土地即無足採。準此，相對人本於物權而請求返還
    系爭土地，而物權具有對世之效力，抗告人於訴訟繫屬後始
    占有系爭土地，自屬受讓標的物占有之繼受人，為該確定判
    決之效力所及。至抗告人主張就系爭土地有合法占有之權利
    ，乃屬實體問題，自應另行提起訴訟以資解決，尚非聲明異
    議所得救濟。
四、綜上所述，抗告人主張合法占有系爭土地，其並非上開確定
    判決當事人之繼受人，非確定判決效力所及，尚屬無據，其
    對執行法院所為之處分聲明異議，應無理由。原法院駁回抗
    告人之聲明異議，並無不合，抗告意旨指摘原裁定不當，為
    無理由，應予駁回。
據上論結，本件抗告為無理由，依強制執行法第30條之1 、民事
訴訟法第495 條之1 第1 項、第449 條第1 項、第95條、第78條
，裁定如主文。
中    華    民    國    97    年    12    月    16    日
                            民事第五庭
                                審判長法官  蔡明宛
                                法      官  曾錦昌
                                法      官  魏式璧
以上正本證明與原本無異。
如不服本裁定應於送達後10日內向本院提出再抗告狀 (並按他造
當事人之人數附繕本)， 並繳納再抗告費新臺幣1,000 元。
再為抗告應以適用法規顯有錯誤為理由，並經本院之許可，該許
可以原裁定所涉及之法律見解具有原則上之重要性者為限，並委
任律師為代理人。
中    華    民    國    97    年    12    月    16    日
                                書  記  官  林明威
附註：
抗告人之配偶、三親等內之血親、二親等內之姻親，或抗告人為
法人、中央或地方機關時，其所屬專任人員具有律師資格並經法
院認適當者，亦得為第三審代理人。
抗告人或其法定代理人具有律師資格者及前項情形，應於提起抗
告或委任時釋明之。


司法院資訊處製作；財團法人民間司法改革基金會備份。
